---
output: github_document
editor_options: 
  chunk_output_type: console
---

```{r setup, include=FALSE}
knitr::opts_chunk$set(
  echo = TRUE,
  collapse=TRUE,
  out.width='100%',
  fig.path = "img/",
  eval = F
)
```

# Unidad 1, asignación 1: datos espaciales en R

Por lo pronto, ayudaré con `...`. Donde quiera que los veas, deberás sustituirlos por lo que indique el correspondiente mandato. "No te aco'tumbre".

Dentro de las opciones de `knitr`, en el encabezado de este archivo, es probable que encuentres el argumento `eval = F`. Antes de tejer debes cambiarlo a `eval = T`, para que evalúe los bloques de código según tus cambios.

## Mis primeros mapas en R con *simple features*

### Provincia asignada

Toma nota del código de tu provincia asignada aleatoriamente.

```{r}
 # abreviatura provaleatoria
 #       acade            11
 #       agrie            09
 #       aleir            10
 #       arqco            16
 #       cindy            12
 #       franc            23
 #       geora            08
 #       hoyod            22
 #       ingan            07
 #       ingdi            19
 #       itac9            15
 #       ivanv            25
 #       lbine            30
 #       leona            24
 #       magda            20
 #       maryj            02
 #       masue            26
 #       mmvol            13
 #       naui2            29
 #       rober            27
 #       wilne            06
 #       yoenn            21
```


### Paquete `sf`

* Carga el paquete `sf`, con el que podrás importar y manipular objetos *simple features*.

```{r}
library(...)
```

### Todas las provincias

* Carga a la memoria la capa de provincias del archivo GeoPackage.
    * Primero determina cómo se denomina la capa de provincias usando la función `st_layers`. En esta función, escribe la ruta del archivo (el único GeoPackage dentro de la carpeta `data`. La ruta será algo tal que `data/...`). La función devolverá los nombres de las capas disponibles. Toma nota del nombre de la capa de provincias (es intuitivo).
    * Con dicha información, carga la capa de provincias con la función `st_read`, asignando al objeto `prov`. En el argumento `dsn` debes escribir la ruta del GeoPackage, y en `layer` el nombre de la capa.
* Genera un mapa de todas las provincias usando todos los campos disponibles dentro de la capa (se deberían generar 4 mapas en un panel, uno por cada campo).
* Genera un mapa de todas las provincias, pero sólo usando el campo `PROV`.

```{r prov1}
st_layers(...)
... <- st_read(dsn = '...', layer = '...')
plot(...)
plot(...['...'])
```

### Mi provincia asignada

* Genera un mapa de tu provincia asignada usando el campo `PROV`. Nota que para elegir tu provincia asignada, necesitarás colocar el código de la misma dentro de los apóstrofos del índice de filas `prov$PROV %in% ''`.
* Genera un objeto `sf` que sólo contenga tu provincia asignada mediante un subconjunto usando el índice de filas. Denomínalo `miprov`. La idea de crear este objeto es que puedas usarlo posteriormente.
* Imprime el objeto `miprov` (sólo llámalo, no un `plot`).
* Haz un `plot` de `miprov`, que mostrará un panel simbolizando tu provincia asignada de acuerdo con los campos disponibles.


```{r prov2}
plot(...[prov$PROV %in% '', '...'])
... <- ...[prov$PROV %in% '', ]
...
plot(...)
```

## Cálculos, operaciones geométricas

Para hacer tus primeros mapas no realizaste cálculos ni ejecutaste operaciones geométricas. A continuación, realizarás cálculos y operaciones geométricas básicas. Necesitarás, además del paquete `sf` ya cargado, necesitarás la colección `tidyverse`.

### Paquetes

```{r}
library(tidyverse)
```

### Área provincial

* Calcula el área de cada provincia y asígnala a una nueva columna denominada `areaenm2` dentro del propio objeto  `prov`.
* Muestra la tabla `prov` mostrando sólo las columnas `TOPONIMIA` y `areaenm2` recién creada. Se mostrará también la columna geométrica.

```{r}
prov$... <- st_area(...)
as.data.frame(prov[,c('...','...')])
```

### Ordenar provincias

* Genera una tabla de provincias sólo con las columnas `TOPONIMIA` y `areaenm2`, y ordénalas de mayor a menor usando el campo `areaenm2`. Aunque puedes ejecutar una tubería de manera fluida y en una sola línea, te recomiendo hacerlo paso a paso, para que explores el efecto de cada verbo de la colección `tidyverse`.
    * Primero asegúrate de que el objeto `prov` está disponible, llamándolo. Verás que se trata de un objeto *simple feature*.
    * Deshazte de la columna geométrica, mediante la función `st_drop_geometry()`. Esto devolverá el objeto como `data.frame` (el objeto `prov` se mantendrá como `sf`, sólo estarás generando, en memoria, un `sf`).
    * Selecciona las columnas `TOPONIMIA` y `areaenm2`.
    * Organiza el resultado mediante la función `arrange`. Verás que se organizará ascendentemente.
    * Organiza descendentemente mediante la función `desc`.

```{r}
...
... %>% st_drop_geometry()
... %>% st_drop_geometry() %>% dplyr::select(..., ...)
... %>% st_drop_geometry() %>% dplyr::select(..., ...) %>% arrange(...)
... %>% st_drop_geometry() %>% dplyr::select(..., ...) %>% arrange(desc(...))
```

### Filtra tu provincia con `tidyverse`

* Usa la tubería de `tidyverse` para filtrar tu provincia mediante la función `dplyr::filter`.
* Dentro de la misma tubería, genera un panel con la función plot dentro de la tubería mostrando tu provincia, usando sólo la columna `areaenm2`.

```{r prov3}
... %>% dplyr::filter(PROV %in% '...')
... %>% dplyr::filter(PROV %in% '...') %>% dplyr::select(...) %>% plot
```

### Filtra tres provincias

Haz un `plot` de tres provincias usando sólo la columna `areaenm2`, una de ellas que sea la tuya e incluye la de dos compañeras más que elijas libremente.

```{r prov4}
... %>% dplyr::filter(PROV %in% c('...', '...', '...')) %>% dplyr::select(...) %>% plot
```

### Municipios

* Carga la capa de municipios y asígnala al objeto `mun`.
* Haz un `plot` en forma de panel donde se muestren todas las columnas de dicho objeto, usando la tubería de `tidyverse`.

```{r mun1}
... <- st_read(dsn = '...', layer = '...')
... %>% plot
```

